臺灣高雄地方法院刑事判決　　　　　　 95年度交易字第321號
公　訴　人　臺灣高雄地方法院檢察署檢察官
被　　　告　丙○○
選任辯護人　王仁聰律師
上列被告因過失傷害案件，經檢察官提起公訴（95年度偵字第
9580號），本院判決如下：
    主    文
丙○○無罪。
    理    由
一、公訴意旨略以：丙○○於民國94年12月31日16時55駕駛車號
    YK-4526 號自小客車 (下稱4526號自小客車)沿 鼎山街北向
    南方向行駛，其自照後鏡發現乙○○騎乘WFA-740 號機車(
    下稱740 號機車)沿 同一方向行駛，丙○○、乙○○二人均
    本應注意二車併行之間隔，並隨時採取必要之安全措施，而
    依當時情形，尚無不能注意之情形，竟均疏於注意，致丙○
    ○之右後車門與乙○○之機車左側車身發生擦撞，乙○○因
    而人車倒地，經送醫後，受有顱內出血、蜘蛛膜下出血等極
    重度植物人之傷害等語。案經乙○○之妻余紗晚妹提出告訴
    ，因認被告丙○○涉犯刑法第284 條第1 項前段之過失傷害
    罪嫌等語。
二、按犯罪事實應依證據認定之，無證據不得認定犯罪事實；不
    能證明被告犯罪者，應諭知無罪之判決，刑事訴訟法第154
    條第2 項、第301 條第1 項分別定有明文。又事實之認定，
    應憑證據，如未能發現相當之證據，或證據不足以證明，自
    不能以推測或擬制之方法，為裁判基礎；且認定犯罪事實所
    憑之證據，雖不以直接證據為限，間接證據亦包括在內，然
    無論直接或間接證據，其為訴訟上之證明，須於通常一般之
    人均不致有所懷疑，而得確信其為真實之程度者，始得為有
    罪之認定，倘其證明尚未達此一程度，而有合理之懷疑存在
    ，即無從為有罪之認定，有最高法院40年台上字第86號、76
    年台上字第4986號判例意旨可資參照。又依刑事訴訟法第16
    1 條第1 項之規定：檢察官就被告犯罪事實，應負舉證責任
    ，並指出證明之方法。因此，檢察官對於起訴之犯罪事實，
    應負提出證據及說服之實質舉證責任。倘其所提出之證據，
    不足為被告有罪之積極證明，或其指出證明之方法，無從說
    服法院以形成被告有罪之心證，基於無罪推定之原則，自應
    為被告無罪判決之諭知，亦有最高法院92年台上字第128 號
    判例意旨足參。再車輛駕駛人應可信賴參與交通行為之對方
    ，亦將同時為必要之注意，相互為遵守交通秩序之適當行為
    ，除對方之違規事實已極明顯，同時有充足之時間可採取適
    當之措施以避免發生交通事故之結果時，仍有期待其注意避
    免危害結果之發生之外，並無考慮對方將會有違反交通規則
    之不當行為之義務。故車輛駕駛人如已遵守交通規則且為必
    要之注意，其對於危害結果之發生無法避免時，縱有死傷結
    果之發生，其行為仍難認有過失可言，最高法院74年台上字
    第4219號、88年度台上字第1852號判例意旨闡釋明確。
三、公訴人認被告涉有上開犯行，無非係以：(一)被告並不否認於
    上揭時、地路過該處。(二)被告所有上開4526號自小客車及乙
    ○○所有上揭740 號機車車損照片、交通事故現場圖、高雄
    市政府警察局微物跡證初步篩檢結果報告表各1 份。(三)證人
    余紗晚妹、游岳鴻之證述。(四)被害人乙○○之診斷證明書、
    身心障礙手冊各1 份，資為論據。訊據被告丙○○（下稱被
    告）堅決否認有上開犯行，辯稱：伊於上揭時、地駕駛上揭
    自小客車自鼎山街由北往南走，伊自後視鏡有看到被害人機
    車與伊同一方向，伊當時在等紅燈，隨後紅燈轉綠燈時，伊
    駕車剛起步，車速不快，聽到一撞擊聲，伊下車查看，發現
    乙○○躺在伊車子右後方，伊即刻打電話報警等語。
四、證據能力部分：
  (一)證人游岳鴻即被告之夫於偵查中具結後之證述，並無證據證
    明有何顯不可信之情況，且與本案待證事實具關連性，依刑
    事訴訟法第159 條之1 第2 項規定，有證據能力。
  (二)卷附告訴人乙○○高雄醫學大學附設中和紀念醫院之診斷證
    明書1 份，係上開醫院因告訴人之請求始行製作、出具，並
    非於例常業務過程中必然、接續不斷製作之紀錄文書或證明
    文書，尚與刑事訴訟法第159 條之4 第2 款規定不合。惟觀
    諸前開診斷證明書之內容，係就告訴人之傷勢確經該院專業
    醫師診療、及該傷勢係何種傷害等節為證明，並經上開醫院
    主治醫師簽名或蓋章出具，顯係醫師基於其醫療專業，就告
    訴人之病情診療判斷後始行製作，且司法機關隨時可以調取
    醫師依醫師法第12條規定所製作，並由醫師執業之醫療機構
    依醫療法第70條規定保存之病歷與之相互核對，若有錯誤，
    甚易發現並糾正，綜上所述，上開診斷證明書可信度甚高，
    屬於可信之特別情況下製作之文書，依刑事訴訟法第159 條
    之4 第3 款規定，亦有證據能力。
  (三)又卷附高雄市政府警察局交通大隊交通事故分析研判表、道
    路交通事故現場圖、道路交通事故調查報告(一)、(二)，訪談紀
    錄表、車禍現場照片9 紙、內政部刑事警察局函、高雄市政
    府交通局車輛行車事故鑑定委員會函等資料之證據能力，均
    屬被告以外之人於審判外之書面陳述，公訴人及被告於審判
    程序中均未表示異議，本院審酌該等書面陳述作成之情形均
    屬正常，並無任何違反法定程序或不當之情形，且與待證事
    實具關聯性，認適當作為證據，依刑事訴訟法第159 條之5
    第2 項規定，上開書面陳述均具有證據能力。
五、經查：
  (一)告訴人乙○○所受上開傷害，係肇因其於上開時、地騎乘74
    0 號機車，與被告駕駛4526號自小客車發生碰撞所導致一節
    ，為被告所不否認，並有診斷證明書、道路交通事故現場圖
    、調查報告(一)(二)各1 紙、車禍後現場照片9 幀等在卷足參，
    此部分堪認為真實。
  (二)被告於檢察官偵訊時固自承：伊於上揭時、地駕駛上揭自小
    客車自鼎山街由北往南走，伊自後視鏡看到被害人機車與伊
    同一方向，伊當時在等紅燈，隨後紅燈轉綠燈時剛駕車起步
    時，車速不快，伊聽到一撞擊聲，伊下車查看，發現乙○○
    躺在伊車子右後方，伊即刻打電話報警，伊當時剛駕車起步
    ，車速不快等語 (見偵字卷第6 頁)。 惟經核閱警方所拍攝
    之現場照片觀之 (見偵字卷第18頁以下)， 被告所駕駛之45
    26號自小客車係停放於大順二路與鼎山街路口，而乙○○所
    騎乘之740 號機車則斜躺於被告上開自小客車旁之快車道上
    。依交通事故現場圖所載，現場留有4.9 米之刮地痕（參偵
    卷第10頁以下)， 顯見乙○○所騎乘740 號號機車碰撞時確
    係向右側倒地無訛，惟此尚無法逕為認定係因被告未保持安
    全間隔距離致發生撞擊所致。又車禍發生後，因被害人乙○
    ○倒地後隨即昏迷無法言語，僅有被告單方之說詞，到場員
    警無法分析肇事責任，有道路交通事故現場圖、事故分析研
    判表在卷可稽 (見偵字卷第10、11頁)； 且車禍發生後直至
    近半年後即95年5 月4 日始由高雄市警察局刑事鑑識中心採
    證進行勘查採證後，再送刑事警察局鑑驗，據該局函覆稱：
    本案肇事雙方車輛，自車禍發生時間94年12月31日至採證時
    間95年5 月4 日期間，均由雙方當事人繼續使用，涉案證物
    未能妥善保管，本局未便受理鑑定，建請參酌其他偵查及現
    場勘察結果綜合研判等語，有內政部刑事警察局95年5 月24
    日刑鑑字第0950072707號函在卷足憑 (見偵字卷第28頁)。
    本院依職權送請鑑定結果亦以：被害人乙○○未製作筆錄，
    其車行駛快車道或由慢車道變換至快車道不明，又無其他佐
    證，而無法鑑定等情，有高雄市政府交通局車輛行車事故鑑
    定委員會95年11月21日高市車鑑字第0950003853號函在卷供
    核 (見本院卷第168 頁)， 則被告駕駛上揭4526號汽車是否
    有起訴書所指之上開過失，已屬存疑。
  (三)證人莊文裕即車禍當天到現場處理之警員於本院審理中固證
    稱：車禍當日伊到場時，只剩下肇事車輛及在庭被告在場，
    被害人乙○○已經送往醫院，伊繪製現場圖，並製作談話筆
    錄完後，趕至醫院時因乙○○昏迷，無法製作筆錄。雙方車
    輛之撞擊點自小客車係右側車門前、後都有刮痕，機車是在
    左側車身部分。伊看得出來是剛剛車禍所造成的刮痕，因為
    上面還有烤漆還沒有掉下來，伊指括痕給被告後被告有點頭
    。被告汽車右側前車門可能因為兩車在行進中，自小客車刮
    到機車，機車失去平衡感向左傾斜而刮到自小客車右側後車
    門等語 (見本院卷第192 頁以下)， 然上開證述核與該證人
    所具名於車禍當天所製作車禍現場圖上所載：機車 (指乙○
    ○)傷 重無法言語等語；及所製作之高雄市政府警察局交通
    大隊事故分析研判表所載：因2 方駕駛人 (指乙○○)受 傷
    送醫無法言語及陳述肇事經過行駛方向不明待查等語 (分別
    見偵字卷第10、11頁)， 並不相符，且警員鄭任評於當日所
    製作之道路交通事故調查表(一)、(二)及訪談記錄表上亦無類似
    證人莊文裕上開所證「被告之自小客車有新刮痕」及「被告
    有承認肇事」之記載 (見高雄市警察局三民第二分局警卷第
    8 頁以下)。 斟酌一般常情，除非有特殊因素，否則證人之
    證言，每因時間之久遠、記憶之偏差、注意焦點不同、現場
    是否人多混亂，而與事實間有出入，本院審酌該證人上開證
    言，無論就「雙方車輛之撞擊點何處」、「肇事責任歸屬」
    、「車禍發生原因為何」、「有無因撞擊而生刮痕」，均與
    其於車禍甫發生後所製作及警員鄭任評所製作之上開各公文
    書內容所載均不相同，是證人之證言是否因時、空之相隔，
    而加入其主觀之認知與臆測，即非無疑。
  (四)茲應審究者，係證人莊文裕於本院審理中所證述雙方車輛之
    撞擊點在「被告自小客車右後車門前後，被害人乙○○之機
    車左側車身」 (見本院卷第194 頁)， 是否屬實？經核，被
    告之4526號自小客車右後車門部分，有如下之刮痕：1.編號
    A7 右 後門刮痕 (高76公分，長142.5 公分)。 2.編號A8右
    後門飾條刮擦痕 (高56.5公分-59 公分，長27.5公分)。 3.
    編號A9右後門刮擦痕 (高51.3-52.2 公分, 長61.5公分)。
    4.編號A10 右後門刮擦痕 (高41-49.5 公分，長15.5公分)
    。5.編號11右後門刮擦痕 (高37.5-38.3 公分，長147 公分
    ) 。而被害人乙○○之438 號機車，左側車身則有如下之括
    擦痕：1.編號B1前除土刮擦痕 (高46-49.5 公分，長11.5公
    分)。 2.編號B2左前土除刮擦痕 (高45.5-49 公分，長21公
    分)。 3.編號B3左前下罩刮擦痕 (高30-50 公分，長20公分
    ) 。4.編號B4前斜板左側刮擦痕 (高64.5公分-79 公分，長
    15 公 分)， 此有95年6 月13日高市警鑑字第0950040857號
    函所附之高雄市警察局刑事鑑識中心刑案現場勘查報告在卷
    足憑(見 卷附上開勘查報告)， 然經比對兩車上開各部位之
    刮痕之高度，無一相符，是證人上開證言顯與物證不符，自
    難採認。至於上開勘查報告上被告45 26 號自小客車編號A1
    3 之右前保險桿固有高37.5-53.5 公分，長21公分之刮痕，
    而與乙○○之編號B6機車左後下罩之高37-47.5 公分，長47
    .5 公 分之刮擦痕大致相符，惟並無證據足資證明此係該兩
    車之撞擊點，自不得據此而為不利被告之認定。況且，上開
    勘查報告之研判結果亦以：由微物跡證篩檢結果，於4526號
    自小客車與438 號機車，未發現兩車有碰撞轉印相關跡證等
    語(同 上開勘查報告)， 而與本院為同一之認定。從而，告
    訴人余紗晚妹所稱被告4526號自小客車之痕跡與乙○○之機
    車高度相符云云，顯與事實不符，殊無可採。
  (五)復自道路交通事故現場圖觀之 (見偵字卷第10頁)， 乙○○
    438 號機車倒地刮痕長達4.9 公尺，由北向南，刮地痕起點
    左距鼎山街510 號北柱4.2 公尺、終點左距鼎山街之快、慢
    車道分向線約1.1 公尺，該389 號機車車頭停於該分道線旁
    ，機車斜躺、車頭近該分向線旁，車尾前距上開分向線約1.
    1 公尺等情，再參酌該鼎山街外側及內側快車道寬度均為3.
    5 公尺，慢車道寬度則為4.5 公尺，足證鼎山街之慢車道應
    足供機車駕駛人騎乘，然車禍後被害人乙○○之機車則斜躺
    於鼎山街之快車道上，惟因被害人乙○○自車禍後即告昏迷
    未作筆錄，即其機車究係行駛於快車道上，亦或由慢車道變
    換至快車道不明，又無其他佐證，而依現存之跡證尚無法證
    明兩車間是否係因未保持安全距離而導致車禍之發生。準此
    ，本件公訴人所提出之證據，尚不足為被告有罪之積極證明
    ，其指出證明之方法，亦無從說服法院以形成被告有罪之心
    證。
  (六)至於公訴人引為證據之：1.雙方之車損照片、交通事故現場
    圖、高雄市政府警察局微物跡證初步篩檢結果報告表，充其
    量僅能證明被告所駕駛之自小客車及乙○○之機車曾有碰撞
    之事實。2.證人即被告丙○○之夫游岳鴻證述：被告4526號
    自小客車之刮痕，係伊開車或丙○○倒車時碰撞等語，亦無
    法證明被告於本件車禍有何過失。3.乙○○之診斷證明書、
    身心障礙手冊至多僅能證明乙○○因車禍目前為植物人狀態
    。以上，均無法證明被告丙○○有未保持安全距離或其他違
    反交通法規之過失致重傷害之事實甚明。
六、綜上所述，被告上開所辯，尚非不可採。是公訴人所提出之
    證據既未能證明本件車禍係因被告丙○○所駕之自小客車未
    保持安全距離，復查無其他積極證據足資證明被告有何過失
    致重傷害犯行，揆諸首揭法律規定與說明，被告犯罪既屬不
    能證明，本院自應為被告無罪判決之諭知。
據上論斷，應依刑事訴訟法第301 條第1 項，判決如主文。
本案經檢察官甲○○到庭執行職務。
中　　華　　民　　國　　96　　年　　1　　月　　17　　日
                  交通法庭      審判長法　官   李嘉興
                                      法  官   陳君杰
                                      法  官   張金柱
如不服本判決，應於收受送達後10日內，向本院提出上訴書狀。
中　　華　　民　　國　　96　　年　　1　　月　　17　　日
                                      書記官   莊正彬
